臺灣新竹地方法院民事判決  
110年度訴字第371號
原      告  王勳榆  
被      告  洪若蘋  

上列當事人間損害賠償等事件，本院於民國110年8月31日言詞辯
論終結，判決如下：
    主  文
被告應給付原告新臺幣參拾萬元及自民國一０九年十一月三十日
起至清償日止，按年息百分之五計算之利息。
原告其餘之訴駁回。
訴訟費用由被告負擔十分之六，餘由原告負擔。
本判決第一項得假執行。但被告如以新臺幣參拾萬元為原告預供
擔保後，得免為假執行。
原告其餘假執行之聲請駁回。
    事實及理由
壹、程序事項
一、按訴狀送達後，原告不得將原訴變更或追加他訴；原告於判
    決確定前，得撤回訴之全部或一部。但被告已為本案之言詞
    辯論者，應得其同意，民事訴訟法第255條第1項本文、第26
    2條第1項分別定有明文。原告起訴時原聲明：⑴被告應給付
    原告新臺幣（下同）500,000元，及自起訴狀繕本送達翌日
    起至清償日止，按年息5%計算之利息；⑵訴訟費用由被告負
    擔；⑶願供擔保，請准宣告假執行。嗣原告於民國110年2月4
    日當庭追加他訴：被告應返還車牌號碼0000-00自小客車予
    原告（調卷第82頁）；於110年8月31日當庭更正聲明為：被
    告應將車牌號碼0000-00汽車移轉登記予原告，旋即撤回上
    開追加之訴（本卷第49-50頁）。
二、被告經合法通知，未於言詞辯論期日到場，核無民事訴訟法
    第386條各款所列情形，爰依原告聲請由其一造辯論而為判
    決。
貳、實體事項
一、原告起訴主張：
㈠、原告與訴外人方展豐(下稱方展豐)於  年  月  日結婚，現
    在婚姻關係仍存續中。被告明知方展豐與原告有婚姻關係，
    仍與方展豐展開逾越普通朋友等一般社交行為之不正常往來
    關係，如共同購置坐落於新竹縣○○市○○○路00號5樓之2房屋
    同居；共同購買車牌號碼0000-00之車輛代步，並曾共同設
    立公司（已廢止）經營外籍勞工仲介之事業，不論係房屋、
    車輛、公司皆登記於被告之名下，如此不正常往來關係長達
    十餘年之久。嗣渠2人感情生變後，方展豐始向原告坦白上
    揭情事，原告方知悉配偶權遭被告侵害長達十餘年。又自被
    告與方展豐於通訊軟體LINE、微信之對話紀錄可知：被告確
    實知悉方展豐為原告之配偶，仍與其展開不正常往來關係；
    同居期間，被告與方展豐不時替對方準備餐點、照料彼此生
    活起居、分擔日常事務；被告在大陸旅遊期間，時有與方展
    豐有「愛你」、「老公」、「老婆」等相互表達愛意之詞語
    。
㈡、由上足見被告侵害原告配偶權且情節重大，其行為已超越社
    會一般通念所能忍受之範圍，致原告受有精神上痛苦。爰依
    民法第184條第1項、第195條第3項準用第1項之規定，提起
    本件訴訟，請求被告賠償精神慰撫金。並聲明：⑴被告應給
    付原告50萬元及自起訴狀繕本送達翌日起至清償日止，按年
    息5%計算之利息；⑵訴訟費用由被告負擔；⑶願供擔保，請准
    宣告假執行。
二、被告經合法通知，未於言詞辯論期日到場，亦未提出書狀作
    何聲明或陳述。
三、本院之判斷：
㈠、按因故意或過失，不法侵害他人之權利者，負損害賠償責任
    。故意以背於善良風俗之方法，加損害於他人者亦同；不法
    侵害他人之身體、健康、名譽、自由、信用、隱私、貞操，
    或不法侵害其他人格法益而情節重大者，被害人雖非財產上
    之損害，亦得請求賠償相當之金額。其名譽被侵害者，並得
    請求回復名譽之適當處分；前2項規定，於不法侵害他人基
    於父、母、子、女或配偶關係之身分法益而情節重大者，準
    用之，民法第184條第1項、第195條第1項、第3項分別定有
    明文。而婚姻係以夫妻之共同生活為目的，配偶應互相協力
    保持其共同生活之圓滿安全及幸福，夫妻互守誠實，係確保
    其共同生活之圓滿安全及幸福之必要條件，故應解為配偶因
    婚姻契約而互負誠實之義務，配偶之一方行為不誠實，破壞
    共同生活之圓滿安全及幸福者，即為違反因婚姻契約之義務
    而侵害他方之權利（最高法院55年台上字第2053號民事判例
    意旨參照）。準此，侵害配偶權之行為，並不以通姦行為為
    限，倘夫妻任一方與他人間存有逾越結交普通朋友等一般社
    交行為之不正常往來，其行為已逾社會一般通念所能容忍之
    範圍，已達破壞婚姻共同生活之圓滿安全及幸福之程度，即
    足當之，倘其情節重大，違反忠誠義務之一方即應依上開規
    定，負非財產上即精神慰撫金之損害賠償責任。
㈡、經查，原告主張被告明知方展豐已婚而為有配偶之人，竟仍
    與其交往、同居，而有侵害其配偶權等情，業據提出被告與
    方展豐之通訊軟體LINE、微信對話紀錄等件為證（調卷第6-
    62頁）。經核與其所述情節相符，而被告經合法通知，既未
    到庭爭執，亦未提出任何有利於己之聲明、陳述或證據以供
    審酌，是本院依調查證據之結果及斟酌全辯論意旨，應認原
    告之主張為可採。又被告所為已逾越普通朋友應有之正常社
    交程度，自屬故意以背於善良風俗之方法，不法侵害原告與
    其配偶間之婚姻生活信賴基礎，破壞干擾原告與其配偶於婚
    姻關係中忠實義務及保持婚姻共同生活圓滿、安全及幸福之
    身分法益而情節重大，並足致原告受有精神上之痛苦，揆諸
    前開規定及說明，原告請求被告賠償其所受非財產上之損害
    ，即屬有據。　　
㈢、法院對於非財產上損害之酌定，應斟酌雙方之身分、地位、
    資力與加害之程度及其他各種情形，核定相當之數額，其金
    額是否相當，自應依實際加害情形與被害人所受之痛苦及雙
    方之身分、地位、經濟狀況等關係決定之（最高法院85年台
    上字第460號民事判決意旨參照）。查被告所為已破壞原告
    家庭生活之圓滿幸福，已如前述，顯見原告精神上因而受有
    相當之痛苦，自得請求賠償精神慰撫金。本院斟酌原告自陳
    為高職畢業，目前從事日式燒肉店內場及洗碗工作，薪資2
    萬9,000元，年收入為30萬元；本院職權調閱被告稅務電子
    閘門財產所得調件明細表，被告於108年度並無所得，名下
    有財產資料4筆，財產總額125萬0,540元（調卷第75-76頁、
    第83頁、本卷第51頁）等一切情狀，認原告請求精神慰撫金
    30萬元，方屬適當，逾此範圍之請求，則屬過高。
㈣、再按給付有確定期限者，債務人自期限屆滿時起，負遲延責
    任。給付無確定期限者，債務人於債權人得請求給付時，經
    其催告而未為給付，自受催告時起，負遲延責任。其經債權
    人起訴而送達訴狀，或依督促程式送達支付命令，或為其他
    相類之行為者，與催告有同一之效力，民法第229條第1項及
    第2項定有明文。又遲延之債務，以支付金錢為標的者，債
    權人得請求依法定利率計算之遲延利息，但約定利率較高者
    ，仍從其約定利率，應付利息之債務，其利率未經約定，亦
    無法律可據者，週年利率為5%，民法第233條第1項及第203
    條亦有明文。本件原告對被告之侵權行為債權，核屬無確定
    期限之給付，又被告係於109年11月29日收受起訴狀繕本（
    本件於109年11月19日寄存送達被告，自該日起10日即109年
    11月29日發生送達之效力，調卷第65頁）。是原告請求自該
    繕本送達被告之翌日即109年11月30日起算，按年息5%計算
    之法定遲延利息，核無不合，應予准許。　
四、綜上所述，原告依民法第184條第1項、第195條第3項準用第
    1項侵權行為法律關係，請求被告給付30萬元，及自109年11
    月30日起至清償日止，按年息5%計算之利息，為有理由，應
    予准許。逾此範圍之請求，則無理由，應予駁回。
五、末按所命給付之金額或價額未逾50萬元之判決，法院應依職
    權宣告假執行，民事訴訟法第389條第1項第5款定有明文，
    本件原告勝訴部分，因所命給付之金額未逾50萬元，揆諸前
    開之規定，本院應依職權宣告假執行。此部分原告雖陳明願
    供擔保聲請宣告假執行，然其聲請僅係促使法院為職權之發
    動，爰不另為假執行准駁之諭知。並依民事訴訟法第392條
    第2項規定，職權為被告酌定相當之擔保金額後併宣告得免
    為假執行。至原告敗訴部分，其假執行之聲請即失所附麗，
    應併予駁回。
六、本件判決基礎已臻明確，兩造其餘攻擊防禦方法及訴訟資料
    ，核與判決結果不生影響，爰不一一論述。
七、訴訟費用負擔之依據：民事訴訟法第79條。
中　　華　　民　　國　　110 　年　　9 　　月　　10　　日
                  民事第二庭    法  官  陳麗芬
以上正本係照原本作成。
如對本判決上訴，須於判決送達後20日內向本院提出上訴狀。如
委任律師提起上訴者，應一併繳納上訴審裁判費。
中　　華　　民　　國　　110 　年　　9 　　月　　10　　日
                                書記官  曾煜智